臺灣臺南地方法院民事判決
111年度重訴字第62號
原      告  黃誠雄  


訴訟代理人  謝菖澤律師
            蘇淑珍律師                      
被      告  林王雪  

訴訟代理人  林理    
上列當事人間請求侵權行為損害賠償事件，本院於民國111年6月
15日言詞辯論終結，判決如下：
    主  文
被告應給付原告新臺幣參佰壹拾柒萬肆仟伍佰伍拾陸元，及自民
國一百一十一年四月一日起至清償日止，按週年利率百分之五計
算之利息。
原告其餘之訴駁回。
訴訟費用由被告負擔百分之五十二，餘由原告負擔。
本判決原告勝訴部分，於原告以新臺幣壹佰零伍萬捌仟壹佰捌拾
伍元為被告供擔保後，得假執行。
原告其餘假執行之聲請駁回。
    理  由
一、原告起訴主張：
  ㈠訴之聲明：
  ⒈被告應給付原告新臺幣（下同）608萬6,471元暨起訴狀繕本
    送達翌日起至清償日止，按週年利率5％計算之利息。
  ⒉願供擔保請准宣告假執行。
  ㈡原告之子黃揚名於民國110年10月8日，在臺南市○區○○○路00
    號14樓之1房屋內（下稱系爭房屋），遭被告之子林宜傑殺
    害身亡，林宜傑亦於同日自殺身亡。被告為林宜傑之母，係
    其唯一繼承人，竟旋於111年1月23日將繼承自林宜傑之系爭
    房屋出售逕自出售，依民法第1163條第1、3款，不得享有民
    法第1148條第2項限定繼承之利益。爰依民法第184條第1項
    前段、第192條第1項、第194條規定，請求被告賠償殯葬費2
    5萬1,400元、扶養費用103萬5,071元、精神慰撫金480萬元
    ，總計608萬6,471元及法定遲延利息等語。
二、被告則以下列情詞資為抗辯：
    不知道林宜傑、黃揚名死亡之原因，已申報遺產稅完畢，系
    爭房屋出售後清償房貸、信貸，還未扣除喪葬費用，林宜傑
    之遺產僅剩85萬元等語。
三、本院得心證之理由：
  ㈠按因故意或過失，不法侵害他人之權利者，負損害賠償責任
    。不法侵害他人致死者，對於支出醫療及增加生活上需要之
    費用或殯葬費之人，亦應負損害賠償責任。被害人對於第三
    人負有法定扶養義務者，加害人對於該第三人亦應負損害賠
    償責任。不法侵害他人致死者，被害人之父、母、子、女及
    配偶，雖非財產上之損害，亦得請求賠償相當之金額。直系
    血親相互間，互負扶養之義務；受扶養權利者，以不能維持
    生活而無謀生能力者為限，前項無謀生能力之限制，於直系
    血親尊親屬不適用之，民法第184條第1項前段、192條第1、
    2項、第194條、第1114條第1款、第1117條分別定有明文。
    查林宜傑於110年10月8日某時，在系爭房屋內，先持鐵鍋先
    持鐵鍋毆打黃揚名頭部、手部後，以物體覆蓋黃揚名口鼻，
    致其呼吸道遭阻塞而窒息死亡，林宜傑亦於同日在該處上吊
    自殺身亡等情，業經臺灣臺南地方檢察署檢察官偵查屬實，
    嗣認林宜傑業已死亡，故依刑事訴訟法第252條第6款規定，
    於111年2月18日以111年度偵字第3614、4508號為不起訴處
    分確定等情，經本院依職權調閱上開刑事卷宗核閱無誤。原
    告為黃揚名之父，案發時已年滿70歲，黃揚名對其有扶養義
    務，有戶籍謄本在卷可參（補字卷第31頁），自得依上開法
    條，請求林宜傑賠償殯葬費、扶養費用及精神慰撫金。
  ㈡再按繼承人自繼承開始時，除本法另有規定外，承受被繼承
    人財產上之一切權利、義務；但權利、義務專屬於被繼承人
    本身者，不在此限；繼承人對於被繼承人之債務，以因繼承
    所得遺產為限，負清償責任。繼承人中有意圖詐害被繼承人
    之債權人之權利而為遺產之處分者，不得主張第1148條第2
    項所定之利益，民法第1148條、第1163條第3款分別定有明
    文。查林宜傑本應對原告負上開侵權行為損害賠償責任，惟
    因其於110年10月8日死亡，而被告為林宜傑之繼承人，未辦
    理拋棄繼承，本應就其繼承所得遺產為限，對原告請求林宜
    傑之上開損害賠償之債負清償責任。惟查，被告將屬於林宜
    傑遺產之系爭房屋，於110年12月13日移轉登記在其名下後
    ，竟旋於1個多月後即111年1月23日將系爭房屋以888萬元售
    與第三人楊詠舜，有財政部南區國稅局遺產稅核定通知書、
    不動產成交案件實際資訊申報書在卷可參（本院卷第41-43
    、81頁），其明知林宜傑殺害黃揚名，有遭黃揚名繼承人求
    償之虞，竟迅速處分其繼承自林宜傑之系爭房屋，有意妨害
    被繼承人林宜傑之債權人即原告對被告求償之權利，揆諸上
    開法條，自不得主張限定繼承之利益。
  ㈢茲就原告請求之各項費用分論如下：
  ⒈殯葬費：
    查原告支出黃揚名之喪葬費用，計有25萬1,400元，有原告
    提出之電子發票證明聯、收據、免用統一發票收據、收據、
    臺南市殯葬管理所殯儀設施規費明細表、規費收據（補字卷
    第41-55頁）。故原告依民法第192條第1項規定，請求被告
    賠償25萬1,400元，自屬有據。
  ⒉扶養費用：
    查原告於其子黃揚名過世時，已年滿70歲，當時之扶養義務
    人為其子黃揚名、其女黃詩涵、黃毓瑄，而臺南市109年度
    平均每人月消費支出為21,019元；臺南市之男性於70歲時，
    平均餘命為14.6歲等情，有戶籍謄本、行政院主計處家庭收
    支調查資料、臺南市簡易生命表在卷可佐（補字卷第31頁、
    本院卷第105、107頁）。依霍夫曼式計算法扣除中間利息（
    首期給付不扣除中間利息）核計其金額為92萬3,156元【計
    算方式為：(21,019×131.00000000+(21,019×0.2)×(132.000
    00000-000.00000000))÷3=923,156.0000000000。其中131.0
    0000000為月別單利(5/12)%第175月霍夫曼累計係數，132.0
    0000000為月別單利(5/12)%第176月霍夫曼累計係數，0.2為
    未滿一月部分折算月數之比例(14.6×12=175.2[去整數得0.2
    ])。採四捨五入，元以下進位】。是原告依民法第192條第2
    項規定，得請求被告賠償92萬3,156元，逾此範圍之請求，
    尚屬無據。
  ⒊精神慰撫金：
  ⑴按按慰藉金之賠償須以人格權遭遇侵害，使精神上受有痛苦
    為必要，其核給之標準固與財產上損害之計算不同，然非不
    可斟酌雙方身分資力與加害程度，及其他各種情形核定相當
    之數額。又以人格權遭遇侵害，受有精神上之痛苦，而請求
    慰藉金之賠償，其核給之標準，須斟酌雙方之身分、資力與
    加害程度及其他各種情形核定相當之數額（最高法院51年台
    上字第223號民事判例、86年度台上字第3537號民事判決要
    旨參照）。查原告為黃揚名之父，其因林宜傑殺害黃揚名之
    行為，痛失愛子，精神上應承受相當之痛苦，故原告就其所
    受非財產上之損害，請求被告賠償相當之金額，自屬有據。
  ⑵原告為大學畢業，109年度所得為0元，名下無財產；林宜傑
    生前曾任職於匯豐銀行、元大商業銀行，未婚，109年度所
    得為145萬0,164元，名下有8筆土地、2棟房屋、多筆存款及
    汽、機車各1輛等情，有個人戶籍資料、財政部南區國稅局
    遺產稅核定通知書（本院卷第13、41-43頁）及本院依職權
    調閱兩造之稅務電子閘門財產所得調件明細表在卷可參，堪
    信為真。本院斟酌兩造之教育程度、身分、地位、經濟能力
    ，及原告因此所遭受精神上痛苦之程度等一切情狀，認原告
    請求被告賠償其非財產上之損害以200萬元為適當，逾此數
    額之請求，則屬無據。
  ⒋基上，原告得請求被告給付317萬4,556元（計算式：251,400
    ＋923,156＋2,000,000＝3,174,556）。
四、綜上所述，原告依侵權行為法律關係，請求被告給付317萬4
    ,556元及自起訴狀繕本送達翌日即111年4月1日（本院卷第3
    7頁）起至清償日止，按週年利率百分之5計算之利息，為有
    理由，應予准許，逾此範圍之請求，為無理由，應予駁回。
五、本判決原告勝訴部分，其陳明願供擔保請准宣告假執行，經
    核無不合，爰酌定如主文第4項所示相當之擔保金額准許之
    。至原告敗訴部分，其假執行之聲請，因訴之駁回而失所依
    附，應併予駁回。
六、訴訟費用負擔之依據：民事訴訟法第79條。　　
中　　華　　民　　國　　111 　年　　6 　　月　　30　　日
                  民事第一庭　法  官　陳尹捷
以上正本係照原本作成。
如不服本判決，應於判決送達後20日內，向本院提出上訴狀並表
明上訴理由，如於本判決宣示後送達前提起上訴者，應於判決送
達後20日內補提上訴理由書（須附繕本）。
如委任律師提起上訴者，應一併繳納上訴裁判費。  　　　　　
中　　華　　民　　國　　111 　年　　6 　　月　　30　　日
                              書記官　曾美滋